臺灣桃園地方法院民事判決　　　　　　100年度勞再易字第1號
再審原告　　建明汽車客運股份有限公司
法定代理人　黃竹發
訴訟代理人　張玉希　律師
再審被告　　鄭昀蓁
上列當事人間請求給付薪資等事件，再審原告對於民國100 年3
月31日本院99年度勞簡上字第20號第二審確定判決提起再審之訴
，本院判決如下：
    主      文
再審之訴駁回。
再審訴訟費用由再審原告負擔。
    事實及理由
一、按再審之訴，應於30日之不變期間內提起，前項期間，自判
    決確定時起算，判決於送達前確定者，自送達時起算；其再
    審之理由發生或知悉在後者，均自知悉時起算，但自判決確
    定後已逾5 年者，不得提起；不得上訴之判決，於宣示時確
    定；不宣示者，於公告時確定，民事訴訟法第500 條第1 項
    、第2 項、第398 條第2 項分別定有明文。本件原確定判決
    即本院99年度勞簡上字第20號判決因上訴所得受利益未逾新
    台幣（下同）150 萬元，乃不得上訴第三審之判決，於民國
    100 年3 月31日宣示時即告確定，並於100 年4 月12日送達
    再審原告等情，業經本院依職權調閱原確定判決卷宗查閱屬
    實。而再審原告於100 年5 月10日提起本件再審之訴，有民
    事再審狀上本院收狀日期戳印可稽（見本院卷第4 頁），是
    再審原告提起本件再審之訴，未逾30日之不變期間，合於法
    定期間，先予敘明。
二、再審原告主張略以：
(一)、原確定判決有民事訴訟法第496 條第1 項第1 款規定適用法
    規顯有錯誤之情事，蓋原確定判決雖認再審原告對於再審被
    告扣款6,000 元不當，縱令屬實，亦僅係再審原告之扣款請
    求不存在，因此再審原告主張之扣款即抵銷無效，換言之，
    再審被告對再審原告之6,000 元工資請求權依法仍屬存在，
    再審被告並未因此受有任何損害，而再審原告對再審原告6,
    000 元之工資債務仍然存在，再審原告亦未受有任何利益，
    顯不符民法第179 條不當得利規定，則原確定判決依民法第
    179 條規定判決再審原告應返還不當得利6,000 元，顯有適
    用民法第179 條之錯誤情事。
(二)、又再審原告已證明業將系爭百元鈔票交付再審被告，而再審
    被告雖稱已將之轉交原審證人吳士昌投入票箱，然再審原告
    亦證明該票箱內並無系爭百元鈔票，且吳士昌更證稱並無收
    受系爭百元鈔票及投入票箱之事實，倘原確定判決認為可能
    因換鈔原因使其他百元鈔票混入致無該紙鈔票等情，則依民
    事訴訟法第277 條規定，本應由再審被告就該事實存在負舉
    證責任，惟原確定判決卻逕以再審原告未舉證而判令敗訴，
    顯有適用民事訴訟法第277 條之違誤。
(三)、再依一般社會經驗觀之，系爭百元鈔票應已遭再審被告侵吞
    ，然原確定判決卻謂難僅憑票箱內查無系爭百元鈔票，遽認
    系爭百元鈔票係遭再審被告侵占，此亦顯有適用民事訴訟法
    第222 條之違誤。
(四)、況且，再審被告固主張伊將系爭百元鈔夾於行車憑單併同交
    付吳昌土，並提出指稱係吳昌土親自書寫之字條1 紙為憑，
    然再審原告業於原審指明該字條係再審被告所偽造，此除經
    吳昌土於原審當庭供證在卷，亦經法院當庭勘驗吳昌土筆跡
    在卷，均足證再審被告偽造該字條卸責，然原確定判決卻就
    此字條忽視不論，即顯有民事訴訟法第497 條之再審事由存
    在。
(五)、聲明：本院99年度勞簡上字第20號民事確定判決廢棄；本院
    中壢簡易庭99年度壢勞簡字第9 號簡易判決不利於再審原告
    部分廢棄，並駁回再審被告之請求。
三、本件未經言詞辯論，再審被告亦未提出書狀作何聲明或陳述
    。
四、本件再審原告固以原確定判決具有下列再審事由，提起再審
    ：(一)、原確定判決就未令再審被告就系爭百元鈔票因換鈔或
    其他原因以致未投入票箱為舉證，有違民事訴訟法第277 條
    舉證責任分配之規定。(二)、原確定判決未依經驗法則認定系
    爭百元鈔票遭再審被告侵占，適用民事訴訟法第222 條有違
    誤。(三)、再審被告對再審原告若仍有6,000 元之薪資債權，
    則再審原告並未受有利益，原確定判決依不當得利之規定，
    判決命再審原告給付再審被告6,000 元，顯然適用民法第17
    9 條有錯誤。(四)、原確定判決就再審被告所提之字條係再審
    被告偽造之事實忽視不論，就足影響於判決之重要證物，漏
    未斟酌。然而：
(一)、按民事訴訟法第496 條第1 項第1 款所謂適用法規顯有錯誤
    者，係以確定判決所適用之法規，顯然不合法律或與現尚有
    效之解釋或最高法院現尚有效之判例顯然違反者而言，並應
    以確定判決所認定之事實為基礎，以判斷其適用法規是否顯
    有錯誤；至事實審法院認定事實、舉證責任之分配及證據取
    捨之當否，乃事實審法院職權行使之範圍，雖得於判決確定
    前據為提起上訴，然究與適用法規顯有錯誤有別，當事人不
    得據以提起再審之訴（最高法院90年度台再字第27號、95年
    度台上字第2268號判決意旨可資參照）。是以，再審原告指
    摘原確定判決未依舉證責任分配原則、經驗法責認定再審被
    告侵占票款，與民事訴訟法第277 條、第222 條之規定相違
    之部分，既係原確定判決之法院職權行使範圍，即難認構成
    民事訴訟法第496 條第1 項第1 款所謂「適用法規顯有錯誤
    」之再審事由。
(二)、再者，原確定判決於理由中業已就本件既未能證明再審被告
    侵占票款100 元，即不足認再審被告有違反勞動契約、工作
    規則之事實，從而，再審原告以再審被告違反勞動契約及工
    作規則為由，自再審被告97年9 月份之工資中扣取6,000 元
    無法律上原因為說明，再審原告雖以再審被告仍得依據勞動
    契約請求伊給付6,000 元工資為由，認伊並未獲有免於給付
    工資之利益，然姑不論再審原告於兩造就再審被告是否侵占
    票款之事實尚有爭執而未獲確定前，預扣再審被告工資之舉
    ，是否與勞動基準法第26條之規定有違，再審原告扣取前開
    工資並無法律上原因，既經原確定判決於判決中敘明理由，
    是就再審原告扣取前開款項之事實而言，再審原告確實獲取
    6,000 元之利益，僅因給付當時再審原告逕以前開款項與再
    審被告對伊之薪資債權為抵銷，故未見再審被告有給付之行
    為，惟此無礙於再審原告取得前開款項之法律上原因不存在
    ，以致再審原告所受前開款項之給付構成不當得利之事實。
    至再審被告另得依據勞動契約請求再審原告給付此部分工資
    ，同時亦得依據不當得利之法律關係請求再審原告返還再審
    原告不當扣取之款項，此乃學說上所謂請求權之並存或競合
    之故（最高法院48年台上字第1179號判例意旨可參），再審
    原告執此事由主張原確定判決適用民法第179 條有錯誤，難
    認有理由。
(三)、又按依第466 條不得上訴於第三審法院之事件，其經第二審
    確定之判決，如就足影響於判決之重要證物，漏未斟酌，亦
    得提起再審之訴，民事訴訟法第497 條固有明文。惟所謂就
    足影響於判決之重要證物漏未斟酌者，係指原審言詞辯論終
    結前，已經存在並已為聲明之證據，而原審並未認為不必要
    ，竟忽略而未予調查，或雖調查而未就其調查之結果說明其
    取捨之理由，如已在確定判決理由中說明不為調查或取捨之
    理由，即屬已加斟酌，不得據為再審理由，且以該證物足以
    動搖原確定判決之基礎者為限。本件再審原告主張原確定判
    決於理由中未就再審被告是否偽造吳昌土之字條為論述，係
    重要證據漏未斟酌之違法，然原確定判決於理由中即已敘明
    此項證據業經證人吳昌土於準備程序中證稱非其書立等情（
    見判決理由四(二)3.項），且該案準備程序中亦已勘驗前開字
    條上吳昌土筆跡之事實，亦經本院調卷核閱屬實（見本院99
    年度勞簡上字第20號卷第101 頁），是原確定判決當無就該
    項證據忽略而未予調查，或雖調查而未就其調查之結果說明
    之情形。況且，本件就再審被告有侵占票款之事實應由再審
    原告舉證，經原確定判決敘明理由，是若其先不能舉證，縱
    再審被告就其抗辯事實不能舉證，或所舉證據尚有疵累，亦
    應駁回再審原告之請求。原確定判決理由既然明確指陳再審
    原告所舉各項證據不足以認定再審被告有侵占票款事實，則
    再審被告所提各項證據是否可採，並不足以動搖原確定判決
    之基礎，是再審原告依民事訴訟法第497 條規定事由提起再
    審之訴，亦無理由。
五、從而，再審原告提起本件再審之訴，顯無再審理由，爰不經
    言詞辯論，逕以判決駁回之。
六、據上論結，本件再審之訴顯無理由，依民事訴訟法第502 條
    第2 項、第78條，判決如主文。
中    華    民    國   100    年    9     月    16    日
                  民事第二庭  審判長  法  官  劉克聖
                                      法  官  陳彥年
                                      法  官  卓立婷
以上正本係照原本作成。
本判決不得上訴。
中    華    民    國   100    年    9     月    16    日
                                      書記官   王素玲